臺灣高雄地方法院刑事判決　　　　　　　　　　　　　九十年度訴緝字第一三一號
　　公　訴　人　臺灣高雄地方法院檢察署檢察官
　　被　　　告　丙○○
右列被告因詐欺案件，經檢察官提起公訴（八十七年度偵緝字第五四二號），本院判
決如左：
    主  文
丙○○行使偽造私文書，足以生損害於他人，處有期徒刑捌月。
偽造曾子權簽收之出貨單上「曾子權」署押壹枚沒收。
    事  實
一、丙○○意圖為自己不法所有，於八十七年一月十一日十二時許，持康揚貿易有限
    公司「曾子權」之名片，偽冒「曾子權」，向設址於高雄市○○區○○街一四二
    號，由丁○○○所負責經營之松猛企業公司（下稱松猛公司）購買七星牌香煙四
    百條、峰牌香煙三百條、三五牌香煙五百條，並在出貨單上客戶簽收欄內偽造「
    曾子權」署名，足生損害於「曾子權」及松猛公司，並佯稱：貨款待會再來結清
    云云，致使松猛公司負責人丁○○○信以為真而陷於錯誤，將總值新台幣（下同
    ）四十六萬三千七百元之上開貨物，交予丙○○，丙○○即用貨車將菸載走，匿
    避無蹤，丁○○○始知受騙。
二、案經高雄市政府警察局鹽埕分局報告臺灣高雄地方法院檢察署檢察官偵查起訴。
    理  由
一、訊據被告丙○○固坦承前揭時地以曾子權名義向告訴人丁○○○購買上開香煙，
    迄未付款之事實，惟矢口否認有何詐欺及偽造文書犯行，辯稱：因為伊的名字不
    好，所以對外用「曾子權」名義，往來的廠商都知道，這次伊和松猛公司是要以
    貨易貨，但是伊的貨因為先前被偷，資金困難，其他廠商將貨搬走抵債，所以才
    無法交貨給松猛公司，伊無詐騙之意云云。然查：右揭事實，業據告訴人代理人
    丁○○○於警偵訊時及本院審理中指訴綦詳，並有被告簽署「曾子權」姓名之出
    貨單、及「曾子權」名義之名片各乙紙附卷可憑。依丁○○○之指陳，被告與告
    訴人係第一次交易，而被告雖辯稱其等並非第一次交易云云，惟其對於前幾次交
    易狀況則含糊以對，無法交待，所辯應屬虛妄。則初次交易，被告即向丁○○○
    表示其為康揚貿易有限公司「曾子權」，嗣被告匿避無蹤後，丁○○○經訪查得
    知「曾子權」係「丁禾企業公司」前外務員丙○○，而至警局指認口卡確認，益
    徵被告刻意掩飾真實姓名，致告訴人誤信其交易相對人係為「曾子權」，遂致嗣
    後告訴人不知求償對象為何人。按買賣交易過程對何人為交易對象主體，係買賣
    契約之重要內容，且涉及買賣未能順利完成時之民、刑事責任之訴追，被告以積
    極之行為使告訴人誤認其係「曾子權」，使告訴人陷於係與「曾子權」交易之錯
    誤，再參以被告訂約叫貨後，未支付貨款，即逃匿無蹤，對於該筆貨款復置之不
    理，未主動出面與被害人洽商貨款應如何清算解決或歸還貨品，自八十七年一月
    十一日買貨迄今，長達四年之期間，猶未清償，顯見其有為自己不法所有之詐欺
    意圖甚明。綜上所述，被告上開辯詞，殊無足採，本件罪證已臻明確，被告詐欺
    及偽造文書犯行，應堪認定。
二、按被告於出貨單上簽署「曾子權」姓名，係用以表示收取貨物之證明，屬私文書
    性質。核被告所為係犯刑法第二百十條、第二百十六條行使偽造私文書罪及同法
    第三百三十九條第一項之詐欺取財罪。核被告丙○○以詐術向告訴人松猛公司訂
    購香菸，使對方陷於錯誤而交付香菸之行為，係犯刑法第三百三十九條第一項之
    詐欺取財罪。又出貨單客戶簽章欄簽名乃表示訂貨人收到貨品之意思表示，而具
    有收據之性質，依刑法第二百二十條第一項之規定，以私文書論，被告偽造曾子
    權之簽名於出貨單之收據欄，復持以行使交回出賣人松猛公司之行為，係犯刑法
    第二百十六條、第二百十條之行使私文書罪。被告偽造署押之行為乃偽造私文書
    之階段行為；其偽造文書後持以行使，則偽造之低度行為，應為行使之高度行為
    所吸收，均不另論罪，僅論以行使偽造私文書罪。又詐欺取財罪與行使偽造私文
    書罪具有方法結果之牽連關係，應從一重之行使偽造私文書罪。爰審酌被告偽稱
    「曾子權」之名而犯本罪，犯後否認罪行，被害人所受損害、迄未償還分文等一
    切情狀，量處如主文所示之刑。至被告偽造「曾子權」署名之出貨單乙紙，既係
    被告於客戶簽收欄簽署「曾子權」姓名後交與告訴人收執，則已非被告所有，惟
    其上之「曾子權」署押乙枚，應依刑法第二百十九條之規定，宣告沒收。
三、另臺灣高雄地方法院檢察署檢察官以該署八十七年度偵字第一四四六八號移送併
    辦係以：被告於八十六年九月間向告訴人甲○○購買貨物合計四十萬，並簽發本
    票四紙予告訴人，以為付款之擔保，詎本票到期日屆至，告訴人卻遍尋不著被告
    ，告訴人至此始知受騙。而認與前揭論罪科刑之詐欺罪有連續犯之裁判上一罪關
    係，而移送併辦。本件訊據被告堅決否認有該詐欺之犯行，辯稱：已與告訴人和
    解，是因週轉不靈無法付貨款，並非詐欺等語。經查被告雖有積欠告訴人貨款未
    清償之事實，被告事後亦未能給付全部貨款，惟依告訴人於本院審理中證稱：之
    前被告曾經向伊買過一、二次貨，也有付款，金額有十幾萬元，這次欠伊錢是因
    為彼此認識，所以才讓他欠，已經和被告和解了等語，顯示被告欠款後已與告訴
    人聯繫關於清償貨款之事宜，且查無確實證據足以證明被告於訂貨之初即有不法
    所有之詐欺意圖。其後未能給付貨款，要屬被告與告訴人間之債務是否履行之問
    題。綜上本件尚乏事證可認被告有此部分詐欺犯嫌，自與前開有罪部分無裁判上
    一罪之關係，本院無從併予審理，應退回臺灣高雄地方法院檢察署檢察官另為妥
    適之處理。
四、另檢察官移送併辦（台灣高雄地方法院檢察署八十九年度偵字第二七六二０號）
    意旨另以：被告於八十七年一月間向告訴人乙○○佯稱資金週轉困難向伊借款三
    十五萬元，並簽發本票六紙以為付款之擔保，詎料屆期提示未獲付款，被告並避
    不見面，告訴人始知受騙。因認被告另涉有詐欺之罪責，然查被告堅決否認有此
    部分之詐欺犯行，辯稱伊沒有向乙○○調錢，本票是自第三人處轉到乙○○手中
    等語，而告訴人於偵查中陳稱被告與伊合夥作生意，積欠伊三十五萬元等語，則
    告訴人既與被告合夥作生意，對被告之經濟及信用狀況已甚了解，縱被告有向伊
    借款，其自可評估後借款，難認被告係施用詐術，且告訴人遷移不明本院無法傳
    喚，對其告訴意旨難以進一步查證，自難認被告有檢察官所指此部分之詐欺犯行
    ，本院無從以其與本案之詐欺罪有裁判上一罪關係，併予審理，附此敘明。
據上論斷，應依刑事訴訟法第二百九十九條第一項前段、刑法第二百十六條、第二百
十條、第三百三十九條第一項、第五十五條、第二百十九條，罰金罰鍰提高標準條例
第一條前段，判決如主文。
中      華      民      國    九十一    年      十      月    三十一    日
                                  臺灣高雄地方法院刑事庭
                                      法  官  郭  佳  瑛
右正本證明與原本無異。
如不服本判決，應於判決送達後十日內，向本院提出上訴狀。
                                      書記官  林  仕  興
中      華      民      國    九十一    年      十      月    三十一    日
附錄本判決所論罪法條：
中華民國刑法第二百一十條
 (偽造變造私文書罪)
偽造、變造私文書，足以生損害於公眾或他人者，處五年以下有期徒刑。
中華民國刑法第二百一十六條
 (行使偽造變造或登載不實之文書罪)
行使第二百十條至第二百十五條之文書者，依偽造、變造文書或登載不實
事項或使登載不實事項之規定處斷。
中華民國刑法第三百三十九條
 (普通詐欺罪)
意圖為自己或第三人不法之所有，以詐術使人將本人或第三人之物交付者
，處五年以下有期徒刑、拘役或科或併科一千元以下罰金。
以前項方法得財產上不法之利益或使第三人得之者，亦同。
前二項之未遂犯罰之。
